臺灣臺北地方法院民事判決　　　　　　　　　　　　九十三年度簡上字第二二三號
　　上　訴　人　甲○○
　　訴訟代理人　林崑城律師
　　被上訴人　　台灣大來國際信用卡股份有限公司
　　法定代理人　戊○○
　　訴訟代理人　乙○○
　　　　　　　　丁○○
　　　　　　　　丙○○
當事人間請求清償債務事件，上訴人對於中華民國九十三年一月三十日臺灣臺北地方
法院臺北簡易庭九十三年度北簡字第四一一號第一審判決提起上訴，本院於九十三年
十月六日言詞辯論終結，判決如下：
    主  文
上訴駁回。
第二審訴訟費用由上訴人負擔。
    事實及理由
一、被上訴人起訴主張訴外人許重敬於民國八十二年四月十九日邀同上訴人甲○○為
    附卡持有人，與上訴人訂立信用卡使用契約（下稱系爭信用卡使用契約），並領
    用大來信用卡正、附卡（主卡卡號：0000- 0000-0000-00／附卡卡號：0000-000
    0-0000-00）使用，依約上訴人即得於被上訴人之特約商店記帳消費或向指定辦
    理預借現金業務機構預借現金，但應於次月繳款截止日前向被上訴人全數清償，
    或以循環信用方式繳付最低應繳金額，逾期應另給付自簽帳款入帳日起按年息百
    分之十八計算之利息，各筆循環信用利息之計算，係將每筆消費之應繳帳款與預
    借現金之應繳帳款自該筆帳款入帳日起，以年息百分之十八按日計算至該筆帳款
    結清之日止，為便請求，爰以最後帳單列印日即繳款日期限之翌日起算。上訴人
    甲○○為附卡持有人，依信用卡約定條款第三條之規定，與許重敬就各別使用信
    用卡所生應付帳款互負連帶清償責任。詎其迄於八十九年十二月二十九日止，共
    消費記帳新台幣（下同）二十萬零七百八十五元未按期清償，為此被上訴人依信
    用卡消費借貸及連帶債務之法律關係，起訴請求上訴人連帶給付上開金額，及自
    九十年一月二十一日起至清償日止，按年息百分之十八計算之利息。上訴人則以
    ：其繳交款項均正常，毋庸負擔正卡持卡人許重敬之費用，系爭信用卡契約屬定
    型化契約，依民法第二百四十七條之一、消費者保護法第十一條、第十一條之一
    第一項及第十二條規定應屬無效，被上訴人之訴為無理由等語置辯。
二、本件原審判決被上訴人全部勝訴，上訴人全部聲明不服，求為廢棄原判決，並聲
    明駁回上訴人之請求，被上訴人則求為判決駁回上訴。
三、兩造不爭執之事實：
（一）上訴人甲○○與許重敬於八十二年四月十九日，與被上訴人訂立系爭信用卡使
      用契約，領用大來信用卡使用，許重敬為正卡持有人，上訴人甲○○為附卡持
      有人。
（二）許重敬迄八十九年十二月二十九日止，共積欠消費簽帳款二十萬零七百八十五
      元。
四、被上訴人依系爭信用卡契約請求上訴人就許重敬信用卡簽帳消費款負連帶清償責
    任，為上訴人拒絕，並以前揭情詞置辯，故本件應審究者為系爭信用卡契約約定
    條款第三條第一項正卡持卡人及附卡持卡人就各別使用信用卡所生應付帳款互負
    連帶清償責任之約定效力如何？茲就兩造爭點分述如下：
   １、系爭信用卡申請書所附約定條款第三條第一項有上述約定，上訴人並於附卡
       申請書上簽名（見原審卷第六頁信用卡申請書），而上訴人於提出申請時已
       年近三十五歲，任業務副理，年資七年，具有相當之社會知識經驗，於閱讀
       後，即可明暸其文義，故上訴人於申請系爭信用卡附卡使用時，對於其須與
       正卡持卡人許重敬，就系爭信用卡簽帳款負連保證責任等情，當可以明瞭。
   ２、又附卡之持卡人以其個人名義申領某一等級之信用卡正卡時，或因資力不足
       不易獲准，或因夫妻、父母子女間為管理消費支出之便利，故附屬於正卡持
       卡人申請，以求享受與正卡持卡人相同等級之信用卡權益，發卡銀行承諾此
       項利益，須支出相當之費用，其相對地要求附卡持卡人負擔較自行申請信用
       卡為重之清償責任，應屬相當，此項約定核與平等互惠原則無違，並無顯失
       公平之情形。
   ３、上訴人於申領系爭信用卡時既填寫與許敬重為夫妻關係，並註明帳單寄送地
       址與許敬重同為台北市○○○街二十五號八樓（見原審卷第六頁信用卡申請
       書），則上訴人對於許敬重之消費狀況，以及清償能力應有相當認識，於簽
       署系爭信用卡申請書時，當有評估連帶清償責任風險之資訊。上訴人於上訴
       後雖辯稱上訴人與許重敬並非夫妻，亦未同住一處云云，惟因我國婚姻採儀
       式婚，上訴人與許重敬是否為夫妻，發卡銀行無從於
       人既於申請書上填載為夫妻，並要求將帳單寄送同一地址，使被上訴人誤以
       兩人為夫妻關係而發給上訴人附卡（系爭信用卡限配偶、父母子女始得申請
       附上），自應負擔契約責任。
   ４、按「持卡人得隨時以書面通知貴公司終止本契約。」系爭信用卡約定條款第
       二十一條第四項定有明文。準此，上訴人締結系爭信用卡附卡契約後，對正
       卡持卡人消費簽帳債務固負有連帶清償責任，但可以隨時以書面終止系爭信
       用卡契約。
   ５、上訴人於締約時，既已明暸連帶清償責任之約定，且於負此連帶責任同時，
       獲取相對之利益，並有評估風險之資訊，於許敬重之財力或兩人之關係發生
       變化時，亦得隨時終止附卡契約以控制風險，因認系爭信用卡契約申請書，
       及約定條款第三條第一項，正、附卡持卡人間互負連帶清償責任之約定，並
       無顯失公平之情形，應屬有效。上訴人以前開約定之方式終止附卡契約前，
       仍須對許重敬信用卡簽帳款之連帶清償責任。
五、綜上所述，本件被上訴人主張系爭信用卡使用契約第三條第一項之正附卡持卡人
    就各別使用信用卡所生應付帳款，互負連帶清償責任之約定有效為可採，上訴人
    所辯均為無可取。依前開約定，被上訴人自得請求上訴人清償許重敬所積欠帳款
    。從而，請求上訴人給付二十萬零七百八十五元，及自九十年一月二十一日起至
    清償日止，按年息百分之十八計算之利息，為有理由，應予准許。原審為上訴人
    敗訴之判決，並無不合，上訴意旨指摘原判決不當，求予廢棄改判，為無理由，
    應予駁回。
六、據上論結，本件上訴為無理由，依民事訴訟法第四百三十六條之一第三項、第四
    百四十九條第一項、第七十八條，判決如主文。
中　　　華　　　民　　　國　　九十三　　年　　　十　　　月　　 二十 　　日
                                      民事第五庭
                                          審判長法  官  吳青蓉
                                                法  官  羅富美
                                                法  官  張松鈞
正本係照原本作成
本判決不得上訴。
中　　　華　　　民　　　國　　九十三　　年　　　十　　　月　　 二十 　　日
                                                書記官  黃媚鵑
